臺灣臺北地方法院刑事判決　　　　　　　 96年度易字第159號
公　訴　人　臺灣臺北地方法院檢察署檢察官
被　　　告　乙○○
上列被告因詐欺案件，經檢察官提起公訴（95年度偵字第21978
號，含95年度他字第3149號），被告就被訴事實為有罪之陳述，
本院合議庭裁定由受命法官以簡式審判程序審理，判決如下：
    主  文
乙○○意圖為自己不法之所有，以詐術使人將本人之物交付，處
拘役伍拾日，如易科罰金，以銀元佰元即新台幣玖佰元折算壹
日。
    事  實
一、乙○○前因偽造有價證券案件，經臺灣高等法院於民國87年
    11月24日以87年度上更(一)字第387號判決處有期徒刑1年7月
    ，緩刑5年，並經最高法院於90年2月22日以90年台上字第93
    3號判決駁回上訴確定，復因偽造有價證券案件，經臺灣高
    等法院臺中分院於94年4月6日以94年度上更(一)字第53號判處
    有期徒刑3年4月確定，上開緩刑乃經臺灣桃園地方法院於94
    年7月29日以94年度撤緩字第54號裁定撤銷緩刑確定（現在
    執行中，尚不構成累犯）。詎猶不知悔改，明知其設在匯通
    商業銀行文心分行之支票存款帳戶（帳號000000000），因
    退票過多，早於91年8月2日經公告列為拒絕往來戶，且帳戶
    內並無充足存款，竟基於為自己不法所有之犯意，於94年1
    月30日晚間10時許，在台北市○○○路○段71號之「中國信
    託商業銀行忠孝分行」前，以綽號「烏鴉」之友人需錢為由
    ，向當時與其交往中之女友甲○○借款新台幣（下同）10萬
    元，並約定借款期限3月。乙○○為取信於甲○○，提供以
    其為發票人、支票號碼AQ0000000號、到期日94年4月30日、
    面額10萬元、帳號000000000、付款人匯通商業銀行文心分
    行，明知無法兌現之支票乙紙作為借款擔保，使甲○○誤信
    支票可獲兌現，因此陷於錯誤，於預扣第一期利息8千元及
    先前刷卡欠款2千元，實際上交付9萬元予乙○○。嗣因乙○
    ○僅於同年1月30日、3月6日各支付利息8千元及7千元，即
    未再支付，上開支票經甲○○於同年5月8日向台中民權路郵
    局提示後，遭銀行以存款不足、拒絕往來戶及發票人簽章不
    符為由退票，未獲兌現，始悉上當受騙。
二、案經甲○○訴由臺灣臺北地方法院檢察署檢察官偵查起訴。
    理  由
一、上揭事實，業據被告乙○○於本院審理中自白犯罪不諱（見
    本院95年2月12日準備程序筆錄第5頁、審判筆錄第5頁），
    核與證人即被害人甲○○於偵查中指證被告於前揭時地利用
    上開支票借款之情節相符（見第13、14頁）。而被告設在匯
    通商業銀行文心分行之支票存款帳戶（帳號000000000），
    已於91年8月2日因多次退票經公告列為拒絕往來戶，有台灣
    票據交換所95年11月29日台票總字第0950010290號函及附件
    退票明細可稽（見臺灣台北地方法院檢察署95年度偵字第21
    978號偵查卷第6至11頁）。上紙用供借款擔保之支票，經被
    害人甲○○向台中民權路郵局提示後，遭銀行以存款不足、
    拒絕往來戶及發票人簽章不符為由退票而未獲兌現，並有上
    開支票影本及臺灣票據交換所台中分所退票理由單足憑（見
    95年度他字第3149號偵查卷第2頁），且為被告所不爭執。
    足認被告於借款時，已明知其交付甲○○用以擔保債權之支
    票不可能獲得兌現。被告隱瞞其資力不佳及支票無法兌現之
    事實，使被害人誤信其有相當之清償能力而實際交付款項9
    萬元，自屬欺罔行為。本件事證明確，被告犯行堪以認定，
    應予依法論科。
二、核被告所為，係犯刑法第339條第1項之詐欺取財罪。被告行
    為後，前於94年2月2日修正公布之刑法，已自95年7月1日起
    施行，刑法施行法亦於95年6月14日增訂第1條之1規定，並
    自95年7月1日施行。其中修正後刑法第2條之規定，乃係關
    於新舊法比較適用之準據法，其本身無關行為可罰性要件之
    變更，故於95年7月1日刑法修正施行後，如有涉及比較新舊
    法之問題，即應逕依修正後刑法第2條第1項規定，為「從舊
    從輕」之比較（最高法院95年度第8次刑事庭會議決議意旨
    參照）。經查，刑法第339條第1項雖未修正，然刑法及其施
    行法修正施行之前，依罰金罰鍰提高標準條例第1條前段之
    規定，刑法第339條第1項所定罰金刑部分之法定刑度「銀元
    1千元以下」，原係提高為銀元1萬元即新台幣3萬元以下，
    最低刑度依修正前刑法第33條第5款規定，應為銀元1元即新
    台幣3元以上。嗣因刑法施行法第1條之1增訂：「中華民國9
    4年1月7日刑法修正施行後，刑法分則所定罰金之貨幣單位
    為新台幣；94年1月7日刑法修正時，刑法分則編未修正之條
    文定有罰金者，自94年1月7日刑法修正施行後，就其所定數
    額提高為30倍，但72年6月26日至94年1月7日新增或修正之
    條文，就其所定數額提高為3倍。」此規定因屬罰金罰鍰提
    高標準條例第1條但書所稱「法律已依一定比率規定罰金或
    罰鍰之數額或倍數」之特別情形，自應優先適用。又修正後
    刑法第33條第5款規定已將罰金刑提高為新台幣1千元以上（
    以百元計算），依前述標準換算，刑法第339條第1項之罰金
    刑變更為「新台幣3萬元以下、1千元以上」，比較修正前後
    刑度結果，修正後之規定對被告並非較為有利，揆諸前揭刑
    法第2條第1項前段之規定，應適用修正前刑法第33條第5款
    之規定。爰審酌被告實際詐借所得為9萬元，於被害人察覺
    受騙之前已自行支付利息合計1萬5千元，此經被害人於偵查
    及本院陳述在卷，被害人實際之財產損失減少為7萬5千元，
    及被告與被害人案發時為男女朋友，雙方有互通財物之關係
    ，被告之教育程度、生活狀況，犯後坦承犯行，態度良好等
    一切情狀，量處如主文所示之刑，以資懲儆。又被告行為時
    之易科罰金折算標準，修正前罰金罰鍰提高標準條例第2條
    前段（現已刪除）規定，就其原定數額提高為100倍折算1日
    ，則本案被告行為時之易科罰金折算標準，應以銀元300元
    折算一日，經折算為新台幣後，應以新台幣900元折算為1日
    。惟95年7月1日修正施行之刑法第41條第1項前段則規定：
    「犯最重本刑為5年以下有期徒刑以下之刑之罪，而受6個月
    以下有期徒刑或拘役之宣告者，得以新台幣1千元、2千元或
    3千元折算一日，易科罰金。」比較修正前後之易科罰金折
    算標準，以修正前之規定較有利於被告，應依刑法第2條第1
    項前段之規定，適用修正前刑法第41條第1項前段、修正前
    罰金罰鍰提高標準條例第2條、現行法規所定貨幣單位折算
    新台幣條例第2條之規定，諭知易科罰金之折算標準，以資
    懲儆。
據上論斷，應依刑事訴訟法第273條之1第1項、第299條第1項前
段，刑法第2條第1項前段、第339條第1項、修正前刑法第41條第
1項前段，刑法施行法第1條之1，修正前罰金罰鍰提高標準條例
第2條，現行法規所定貨幣單位折算新台幣條例第2條，判決如主
文。
本案經檢察官林禎瑩到庭執行職務
中　　華　　民　　國　　96　　年　　2 　　月　　15　　日
　　　　　　　　　刑事第十庭    法　官　吳秋宏
以上正本證明與原本無異。
如不服本判決，應於判決送達後10日內，向本院提出上訴狀。
　　　　　　　　　　　　　　　　書記官　惠莊
中　　華　　民　　國　　96　　年　　2 　　月　　15　　日
附錄本案論罪科刑法條全文：
中華民國刑法第339條
（普通詐欺罪）
意圖為自己或第三人不法之所有，以詐術使人將本人或第三人之
物交付者，處5年以下有期徒刑、拘役或科或併科1千元以下罰金
。
以前項方法得財產上不法之利益或使第三人得之者，亦同。
前二項之未遂犯罰之。
